臺灣橋頭地方法院民事裁定
110年度消債清字第131號
聲　請　人　
即債務人　　陳滋澐　00000000000000000000000000000000000
00000000000000000000000000000000000000000000000000
代  理  人　陳秉宏  法扶律師
上列當事人因消費者債務清理事件聲請清算，本院裁定如下：
    主  文
聲請人陳滋澐自民國一百一十一年一月二十六日下午四時起開始
清算程序。
命司法事務官進行本件清算程序。
    理  由
一、聲請意旨略以：聲請人即債務人陳滋澐前向金融機構辦理消
    費借貸、信用卡契約等，致積欠無擔保債務計新臺幣（下同
    ）3,331,394元，因無法清償債務，乃於民國110年6月間向
    本院聲請前置調解，因無法負擔債權人所提還款方案而於同
    年8月26日調解不成立，因聲請人有不能清償債務或有不能
    清償之虞，復未經法院裁定開始更生程序或宣告破產，爰依
    法聲請准予裁定清算等語。
二、按「債務人不能清償債務或有不能清償之虞者，得依本條例
    所定更生或清算程序，清理其債務。」消費者債務清理條例
    （下稱消債條例）第3條定有明文。衡以消費者與金融機構
    間債之關係之發生，係依契約自由原則及相互間之信賴為基
    礎，此為社會經濟活動得以維繫及發展之重要支柱，債務人
    經濟窘迫，固不應任其自生自滅，債權人一方之利益，仍不
    能因之摒棄不顧。是債務人於協商程序中，自應本於個人實
    際財產及收支狀況，依最大誠信原則，商討解決方案。如終
    究不能成立協商，於聲請更生或清算時，法院審酌上開條文
    所謂「不能清償或有不能清償之虞」，自宜綜衡債務人全部
    收支、信用及財產狀況，評估是否因負擔債務，而不能維持
    最基本之生活條件；所陳報之各項花費，是否確屬必要性之
    支出；如曾有協商方案，其條件是否已無法兼顧個人生活之
    基本需求等情，為其判斷之準據。
三、經查：
  ㈠聲請人前向各金融機構辦理消費借貸、信用卡契約等，致現
    積欠無擔保債務至少3,331,394元，前即因無法清償債務，
    而於110年6月間向本院聲請前置調解，因無法負擔債權人所
    提還款方案而於110年8月26日調解不成立等情，有110年6月
    22日前置調解聲請狀所附債權人清冊、財團法人金融聯合徵
    信中心前置協商專用債權人清冊、信用報告、調解筆錄等件
    在卷可稽，堪信為真實。
  ㈡聲請人現任職於聖鼎理貨包裝股份有限公司，依110年3月至9
    月薪資明細單所示，此期間薪資總額為162,979元，核每月
    平均薪資約23,283元，而其名下無財產，108、109年度皆未
    有申報所得，現勞工保險投保薪資24,000元等情，有財產及
    收入狀況說明書、勞工保險被保險人投保資料表、綜合所得
    稅各類所得資料清單暨國稅局財產歸屬資料清單、110年11
    月8日陳報狀所附薪資明細單附卷可稽。則查無聲請人有其
    他收入來源，佐以聲請人提出薪資明細單為證，則以聲請人
    主張之收入來源，應全非虛罔，是以薪資明細單所示每月平
    均薪資23,283元作為核算其現在償債能力之基礎，應能反映
    真實收入狀況。
  ㈢至支出部分，聲請人主張需扶養1名未成年子女，每月支出扶
    養費12,941元。按直系血親相互間，互負扶養之義務，民法
    第1114條第1款定有明文。查聲請人與配偶育有1名未成年子
    女為100年生，其未有申報所得，名下無財產等情，有戶籍
    謄本、綜合所得稅各類所得資料清單暨國稅局財產歸屬資料
    清單等附卷可證，至聲請人陳稱與配偶離婚而單獨負擔子女
    扶養費用，惟依聲請人所提戶籍謄本所示，未有離婚登記，
    故本院認子女之扶養費尚需與配偶共同分擔。扶養費用部分
    ，依消債條例第64條之2第1、2項，並參照民法第1118、111
    9條規定，其負扶養義務之程度，亦應考量其目前身負債務
    之窘境，所負擔之扶養義務能力，自非比一般，在無其他更
    為詳實之資料可供佐證之情形下，故本院認定以111年度高
    雄市最低生活費標準之1.2倍17,303元為標準，則與配偶分
    擔子女扶養費後，聲請人每月應支出之子女扶養費應以8,65
    2元為度（計算式：17,303÷2＝8,652），聲請人就此主張支
    出子女扶養費12,941元，尚屬過高。至聲請人個人日常生活
    必要費用部分，審酌聲請人負債之現況，基於社會經濟活動
    之互賴及誠信，該日常生活所需費用，自應節制開支，不得
    有超越一般人最低生活標準之享受，否則反失衡平，本院依
    消債條例第64條之2第1項，參酌衛福部社會司所公告歷年最
    低生活費標準，111年度高雄市最低生活費標準14,419元之1
    .2倍為17,303元，則聲請人每月最低生活費除有特殊情形並
    有證據證明者外，自宜以此為度，始得認係必要支出。聲請
    人主張每月個人必要生活費為12,139元，尚低於上開標準17
    ,303元，應屬可採。
  ㈣綜上所述，以聲請人現每月之收入23,283元為其償債能力基
    準，扣除其每月個人必要生活費12,139元、扶養費8,652元
    後僅餘2,492元，而聲請人目前負債總額為3,331,394元，以
    上開餘額按月攤還結果，約百年餘期間始能清償完畢，堪認
    聲請人確有不能清償債務或有不能清償之虞之情事。從而，
    聲請人主張已不能清償債務，聲請本院准予清算，依所舉事
    證及本院調查結果，即無不合。
四、末按「法院開始清算程序之裁定，應載明其年、月、日、時
    ，並即時發生效力。」、「法院裁定開始更生或清算程序後
    ，得命司法事務官進行更生或清算程序，必要時得選任律師
    、會計師或其他適當之自然人或法人一人為監督人或管理人
    。」消費者債務清理條例第83條第1項、第16條第1項分別定
    有明文。本件聲請人其目前收入及財產狀況，不能履行債務
    ，未償之債務亦屬不能清償，有如上述。從而，聲請人聲請
    清算，洵屬有據，應予准許，爰命司法事務官進行本件清算
    程序。
五、依消費者債務清理條例第11條第1項、第83條第1項、第16條
    第1項，裁定如主文。
中　　華　　民　　國　　111 　年　　1 　　月　　26　　日
              　　        民事庭　法　官　薛博仁
以上正本係照原本作成。
本裁定已於111年1月26日下午4時公告。
本裁定不得抗告。
中　　華　　民　　國　　111 　年　　1 　　月　　26　　日
  　                              書記官　郭南宏